【裁判字號】    98,易,1859
【裁判日期】    990511
【裁判案由】    妨害家庭
【裁判全文】
臺灣板橋地方法院刑事判決              98年度易字第1859號
公  訴  人  臺灣板橋地方法院檢察署檢察官
被      告  乙○○
選任辯護人  陳家慶律師
上列被告因妨害家庭案件，經檢察官聲請簡易判決處刑（98年度
偵字第14578 號），本院受理後（原案號：98年度簡字第5078號
）認不宜以簡易程序而改以通常程序審理，判決如下：
    主  文                                              
本件公訴不受理。
    理  由                                              
一、公訴意旨略以：被告乙○○明知丙○○（業經本院97年度易
    字第3859號判決判處無罪，業經臺灣高等法院99年度上易字
    420 號判決駁回上訴在案）與告訴人甲○○有婚姻關係，為
    有配偶之人，竟基於相姦之犯意，於民國97年8 月22日18時
    至19時許，在臺北縣蘆洲巿永安北路2段42之1號「薇薇汽車
    旅館」之210 號房內，與丙○○為相姦行為。嗣乙○○之配
    偶張正華發覺而報警處理，為警在上址處查獲，並扣得使用
    過之保險套2枚及衛生紙1包。因認被告涉犯刑法第239 條後
    段之妨害家庭罪嫌。
二、按刑法第239 條之罪，須告訴乃論，刑法第245 條第1 項定
    有明文。次按犯罪之被害人，得為告訴；告訴乃論之罪，未
    經告訴者，應諭知不受理之判決，刑事訴訟法第232 條、第
    303 條第3 款亦分別定有明文。
三、經查：
  (一)證人丙○○與大陸地區人民甲○○於民國94年11月3 日結婚
    ，並於95年3 月31日至台北市大同區戶政事務所為結婚之登
    記，嗣前開2 人於97年10月20日離婚，並於98年2 月2 日為
    離婚登記之事實，業經證人丙○○於審理時證述在卷（見本
    院98年度易字第1859號卷第38、39頁），復有證人丙○○全
    戶戶籍資料查詢結果壹份在卷可參（見同上卷第22頁），洵
    堪屬實。又被告與丙○○於97年8 月22日18時至19時許，在
    臺北縣蘆洲巿永安北路2 段42之1 號「薇薇汽車旅館」之
    210 號房內發生性行為等情，此為被告坦認在卷（見同上卷
    第17頁反面），核與證人丙○○於審理中之證詞（見同上卷
    第38頁反面）相符，復有扣案之使用過之保險套2 枚及衛生
    紙1 包，亦堪認定。
  (二)按刑法第239 條之通姦、相姦罪，依同法第245 條第1 項規
    定，須告訴乃論。又告訴乃論之罪，其告訴應自得告訴之人
    知悉犯人之時起，於6 個月內為之。且告訴或請求乃論之罪
    ，未經告訴或請求或其告訴、請求經撤回或已逾告訴期間者
    ，應諭知不受理之判決，刑事訴訟法第237 條第1 項、第30
    3 條第3 款分別定有明文。查甲○○於被告與丙○○為性交
    行為時（即97年8 月22日），仍係丙○○之配偶，依前開規
    定，甲○○為犯罪之被害人，即為有告訴權之人，須合法提
    出告訴，本院始得為實體審理。惟甲○○於96年6 月28日自
    桃園中正國際機場出境迄今，均無再入境之紀錄，此有本院
    於98年10月3 日、98年11月19日依職權調閱甲○○之入出境
    資料2 紙在卷可參。是以本件甲○○如何知悉其得為告訴乙
    節，已有可疑，且告訴人甲○○於98年2 月23日向臺灣板橋
    地方法院檢察署提出刑事告訴狀（見臺灣板橋地方法院檢察
    署98年度他字第1505號卷第1 頁）時，甲○○本人仍係出境
    狀態，故甲○○是否確有告訴之意，亦有可疑，況丙○○與
    甲○○業於97年10月20日離婚，並於98年2 月2 日為離婚登
    記在案。是何以甲○○在與丙○○為離婚登記之後，仍提出
    妨害家庭之告訴，則該份刑事告訴狀及刑事委任書狀，是否
    出自甲○○之真意，顯有可疑。
  (三)查證人丙○○於本院審理時結證稱：「我與被告發生性行為
    時，甲○○不在臺灣；是我於97年11月、12月間致電甲○○
    ，告知甲○○有事情要請他幫忙，因為我與一個女生發生性
    行為，現在被告，所以請甲○○幫我告被告；就是要甲○○
    委任律師提告，我幫他找律師，律師是我公司的法律顧問，
    甲○○就答應，我在去年12月到陳律師的事務所，打電話給
    甲○○，要他在電話中和陳律師講委任的事情；甲○○沒有
    因為控告被告妨害家庭一事，回台灣委任律師，他家在湖南
    長沙很偏僻沒有辦法回來；甲○○在和我離婚之後，我告訴
    他妨害家庭的事情，我請他幫忙，他才為我提出告訴；刑事
    委任書狀的委任人甲○○中文的簽名，不是甲○○簽的，印
    章是甲○○的；我98年1 月有碰到甲○○，我跟她拿她的健
    保卡、... ，回來後，就直接將這些東西交給陳律師，沒有
    再打電話給甲○○，甲○○也沒有打電話給陳律師。一直到
    98 年6、7 月間，陳律師恐告訴有問題，所以才叫我在10月
    份再去大陸找甲○○，我10月29日去，但找不到甲○○；（
    問：甲○○提出告訴，是因為你自己被起訴妨害家庭的案件
    ，用互控來逼迫那一案件的告訴人撤回告訴？）是這樣沒錯
    ，沒有人教我，乙○○的先生可以告我，我也可以告乙○○
    。」等語明確（見本院98年度易字第1859號卷第40頁及其反
    面），又證人即本件妨害家庭案件之告訴代理人王秋滿律師
    於本院審理時亦結證稱：「告訴人甲○○控告被告妨害家庭
    的案件，是由我和陳律師共同承辦的；這件事比較特別，劉
    先生因為另案被乙○○告，他很不服氣，所以他也要告乙○○，我們跟他說他沒有權利可以告，大概是去年（即97年）
    11 月 時，他來事務所說他已經和前妻講好了，然後就在事
    務所打電話給他前妻，講了幾句話之後，陳律師就和甲○○
    講電話，陳律師希望程序正確，所以希望甲○○提供她的身
    分證、印章，然後我們請劉先生拿給我們，過了一個多月，
    劉先生有拿給我們甲○○的上開資料，因為這件案件特殊，
    我們有拿委任契約給劉先生，但是他一直沒有辦，這個案件
    拖到告訴期滿的最後一天，劉先生才拿給我們上開資料。（
    問：你如何確認當時和陳律師通電話的人就是甲○○本人？
    ）因為劉先生當著我們的面打電話給甲○○，他的表現也很
    自然，所以我們認為他打電話得對象應該就是甲○○無誤。
    （問：你們所提出的刑事告訴狀所附的委任書狀，其中委任
    人甲○○是由何人簽名蓋印章？（提示並告以要旨））甲○○的中文簽名是我們律師事務所小姐寫的，印章是劉先生在
    今年（即98年）1 月初拿給我們的。（問：為何沒有提出甲○○所親筆簽名正式的委任書狀給你們事務所？）丙○○告
    訴我們他1 月份要去大陸，所以我們就傳真委任書狀，要他
    請甲○○親筆簽名。（問：為何到現在還沒有提出？）我們
    一直有催他補給我們，但他一直沒有。（問：你們有無辦法
    確認丙○○當時打電話的人就是甲○○？）沒有辦法。」等
    語綦詳（見同上卷第41頁至第42頁），則98年2 月23日提出
    於臺灣板橋地方法院檢察署之刑事告訴狀及所附之刑事委任
    書狀上之「甲○○」印文，非甲○○本人所親自捺印，且前
    開委任書狀上之「甲○○」署名，亦非甲○○本人所親自書
    寫之事實，應堪認定。又證人王秋滿無法確認丙○○當時以
    電話與之通話者係甲○○本人，前已述及。是本件難以遽認
    甲○○確有委任律師提出妨害家庭之告訴。次按告訴人之指
    訴，以使被告受刑事訴追為目的，果如證人丙○○所言，通
    話者係甲○○本人，而證人丙○○係因其被訴妨害家庭案件
    ，欲以互控之方式來逼迫該案件之告訴人撤回告訴而致電甲○○，甲○○亦係因丙○○之請託，始為丙○○對被告提出
    妨害家庭告訴，足認甲○○本人未有使被告受刑事訴追之目
    的，則甲○○未合法提出妨害家庭告訴之事實，洵堪認定。
    是本件公訴人認被告乙○○涉犯刑法妨害家庭之罪嫌，未經
    告訴權人甲○○之合法告訴，依上開之規定，自應就被告被
    訴妨害家庭罪諭知公訴不受理。
據上論斷，應依刑事訴訟法第451 條之1 第4 項第3 款、第452
條、第303 條第3 款，判決如主文。
本案經檢察官陳姿雯到庭執行職務。
中    華    民    國    99    年    5     月    11    日
                  刑事第二十二庭  審判長法  官  潘長生

                                        法  官  曹惠玲

                                        法  官  傅明華
上列正本證明與原本無異。
如不服本判決應於收受判決後10日內向本院提出上訴書狀，並應
敘述具體理由。其未敘述上訴理由者，應於上訴期間屆滿後20日
內向本院補提理由書（均須按他造當事人之人數附繕本）「切勿
逕送上級法院」。
                                        書記官  張玫玲 
中    華    民    國    99    年    5     月    11    日

司法院資訊處製作；財團法人民間司法改革基金會備份。
